【裁判字號】    92,易,627
【裁判日期】    920617
【裁判案由】    恐嚇取財
【裁判全文】
臺灣桃園地方法院刑事判決                          九十二年度易字第六二七號
    公  訴  人  臺灣桃園地方法院檢察署檢察官
    被      告  甲○○
右列被告因恐嚇取財案件，經檢察官提起公訴（九十二年度偵字第一九七二號），本
院判決如左︰
    主  文
甲○○幫助意圖為自己不法之所有，以恐嚇使人將本人之物交付，處有期徒刑貳月，
如易科罰金，以參佰元折算壹日，緩刑貳年。
    事  實
一、甲○○於民國九十年間某日閱讀報紙發現報上刊登高價收購銀行存摺之廣告乙則
    ，因家中負債亟需償還，乃依廣告上刊登之電話與一真實姓名不詳年約三十餘歲
    自稱「陳先生」取得聯絡後，「陳先生」告知願以五本存摺新台幣（下同）一萬
    元之代價購買之，約一個月後，「陳先生」主動與甲○○聯絡，並於九十一年四
    月十五日陪同甲○○至華南銀行北高雄分行、萬泰銀行北高雄分行、台新銀行苓
    雅分行、第一銀行北高雄分行、橋頭郵局之郵局辦理開戶。甲○○依一般社會經
    驗，明知申請帳戶使用係輕而易舉之事，而可預見該名不自行申辦帳戶使用反以
    高價收購他人存摺之人，可能係遂行不法所有意圖用以恐嚇他人或詐欺、訛詐等
    其他違法之情事，然因資力窘困亟需償還債務，以縱或幫助該「陳先生」以恐嚇
    他人亦在所不惜之不確定故意，並在高雄市某處將上開銀行之、郵局共五本存摺
    、印鑑及提款卡以六千元出售予「陳先生」，以供「陳先生」及其集團成員竊車
    後向不特定人勒贖後匯款之帳戶。嗣乙○○管領使用之７Ｄ─２８１９自小客車
    於九十一年十月二十一日後至同年月二十二日八時前在桃園縣桃園市○○路○段
    九九巷巷口對面遭竊後，有某不詳年籍之男子撥打乙○○行動電話向其恐嚇須匯
    五萬元至甲○○上開華南銀行北高雄分行第000000000000之帳戶內
    ，否則無法取回車輛，致乙○○心生畏懼，依其指示於九十一年十月二十二日至
    華南銀行北桃園分行匯款三萬一千七百元至上開帳戶，該集團遂於同日通知乙○
    ○於同日時三十許在龜山往林口方向之巷道找回該車，因而循線查獲甲○○。
    理  由
一、訊據被告甲○○固坦承於右揭時、地，將上開郵局之存摺、提款卡、印鑑章等物
    ，因手頭資金拮据，需款孔急，以六千元之代價，同意出售五本存摺予綽號「陳
    先生」成年男子之事實，惟矢口否認有何幫助犯罪之意，辯稱：只因需錢孔急才
    會出售帳戶，當時有問陳先生要不要緊，陳先生說不會害伊，伊相信「陳先生」
    所言云云。經查：右揭「陳先生」夥同不詳姓名成年之人，竊取乙○○持有之自
    小客車後，以電話恐嚇乙○○匯款至上開甲○○華南銀行北高雄分行之帳戶之事
    實，業據被害人乙○○於警訊時指訴綦詳，並有華南商業銀行全行通收存款憑條
    在卷足憑，足見被害人乙○○指述遭擄車勒贖及透過被告設於華南銀行北高雄分
    行之帳戶取得款項之事實，信而有徵，可堪憑採。被告雖否認知悉「陳先生」買
    受帳戶之目的意在恐嚇他人，「陳先生」告知不會害人云云。然按金融存款存摺
    、提款卡與印鑑章等，事關存戶個人財產權益之保障，一般人均有應予妥善保管
    以防遭他人任意使用之認識，縱使委託提領款或遇特殊情況偶有將之交付他人之
    時，亦必親信之人或經深入瞭解用途後再行提供使用，是該等專有物品若落入不
    明人士手中，極易被利用為犯罪之洗錢工具，或向不特定人訛騙、恐嚇等不法勾
    當，而為規避查緝故使用他人帳戶以遂行詐欺之一貫技倆，復為報章媒體一再披
露之詐騙集團犯罪態樣，且被告在本院審理中亦自承從報章媒體確實知道有歹徒
    利用收購存摺供擄車勒贖、擄鴿勒贖之用。此為吾人依一般生活認知所易於體察
    之常識，被告為一智慮健全且有社會工作經驗之成年人，對此亦應無法諉為不知
    ；且查申請帳戶使用乃輕而易舉之事，該「陳先生」須用帳戶不自行申辦，反以
    高價收購他人帳戶，用途為何，殊堪置疑，而由被告辯稱有問過「陳先生」會否
    有問題一節，足見被告亦有可能涉及不法之體認，仍在金錢慫恿下，以縱或幫助
    不詳年籍之成年男子「陳先生」以恐嚇他人亦在所不惜之不確定故意，輕易將帳
    戶、存摺、提款卡及印鑑章一併提供予該名陌生之男子使用，其對於該林姓男子
    可能利用該帳戶從事洗錢、向不特人恐嚇取財等不法勾當，應有其預見，足見其
    具有幫助他人犯罪之不確定故意甚明，所辯不知「陳先生」用以擄車勒贖，要難
    置信。本件事證已明，被告上揭犯行，堪以認定。
二、查被告甲○○提供前開帳戶供自稱「陳先生」之成年男子使用，並未參與「陳先
    生及其同之人向被害人乙○○恐嚇取財之構成要件行為，核其所為，應成立刑法
    第三百四十六條第一項之恐嚇取財罪之幫助犯，並依刑法第三十條第二項規定按
    正犯之刑減輕之。爰審酌被告為貪圖小利，甘願充當擄車勒贖集團人頭，提供自
    己帳戶供人非法使用，幫助他人取得被害人財物，以及被告犯罪後已經坦承犯行
    態度尚好等一切情狀，量處如主文所示之刑，併諭知易科罰金之折算標準。末查
    ，被告前未曾受有期徒刑以上刑之宣告，此有台灣高等法院被告全國前案紀錄表
    在卷可稽，為償還親人之高利貸借款一時失慮致罹刑章，其經此教訓後，諒已知
    所警惕而無再犯之虞，本院認所宣告之刑以暫不執行為適當，併予宣告緩刑二年
    以啟自新。
據上論結，應依刑事訴訟法第二百九十九條第一項前段，刑法第三百四十六條第一項
、第三十條第一項前段、第二項、第四十一條第一項前段、第七十四條第一項第一款
，罰金罰鍰提高標準條例第一條前段、第二條，判決如主文。
本案經檢察官李山明到庭執行職務。
中      華      民      國      九十二      年    六    月      十七    日
                                  臺灣桃園地方法院刑事第五庭
                                      法  官    林  孟  宜
右正本證明與原本無異
如不服本判決書應於送達後十日內向本院提出上訴狀
          書記官    □  □  □
中      華      民      國      八十        年    □□    月    □□    日


司法院資訊處製作；財團法人民間司法改革基金會備份。
